【裁判字號】    89,簡上,93
【裁判日期】    891017
【裁判案由】    給付票款
【裁判全文】
臺灣桃園地方法院民事判決  八十九年度簡上字第九三號
    上  訴  人  甲○○
    被  上訴人  乙○○
右當事人間請求給付票款事件，上訴人對於中華民國八十八年十二月十五日本院桃園
簡易庭八十八年度桃簡字第一四七六號第一審判決提起上訴，本院判決如左：
    主  文
上訴駁回。
第二審訴訟費用由上訴人負擔。
    事  實
甲、上訴人方面：
  一、聲明：
    (一)原判決廢棄。
    (二)被上訴人在第一審之訴駁回。
    (三)第一、二訴訟費用均由被上訴人負擔。
  二、陳述：除與原審判決書所載者相同茲予引用外，補稱：
      上訴人簽發系爭支票係借給訴外人陳德貴周轉，而上訴人與被上訴人並不相識
      ，上訴人並未簽發系爭支票給被上訴人，兩造間無借貸關係。且訴外人邱美華
      已將票款歸還被上訴人，被上訴人應不得向上訴人再次求償。
  三、證據：援用原審之立證方法，並聲請傳訊證人邱美華。
乙、被上訴人方面：
  一、聲明：駁回上訴。
  二、陳述：援用原審判決書所載者。
  三、證據：援用原審之立證方法。
    理  由
一、本件被上訴人主張其持有上訴人為發票人，票面金額為新台幣（下同）五十萬元
    ，以新竹區中小企業銀行中興分行為付款人，發票日為八十八年二月六日，票據
    號碼為七八三八四號支票一紙，詎其屆期提示未獲清償，爰請求上訴人如數給付
    票載金額等情。
二、上訴人固不否認曾簽發上開支票，惟以上開支票，當初係借給訴外人陳德貴，上
    訴人從不認識被上訴人，與被上訴人亦無借貸關係等語，資為抗辯。
三、本件被上訴人主張持有上訴人簽發之支票一紙，經提示不獲付款之事實，經其提
    出支票及退票理由單各一紙為證，而上訴人亦自認為真正，堪信被上訴人此部分
    之主張為真正。按支票之發票人應照支票文義擔保支票之支付，票據法第一百二
    十六條定有明文。又支票乃文義證券及無因證券，證券上之權利義務悉依證券上
    所載文句而決定其效力，與其基礎之原因關係各自獨立，支票上權利之行使不以
    其原因關係存在為前提，故其原因關係不存在或無效時，執票人仍得依支票文義
    行使其權利，即票據行為不以給付原因為要素而得成立之行為，凡簽名於票據之
    人，不問原因如何，均須依票據上所載文義負責（最高法院四十九年台上字第三
    三四號判例、四十九年台上字第六七八號判例可資參照）。上訴人為系爭支票之
    發票人，依法自應擔保上開支票之支付。至於上訴人抗辯系爭支票只是交由訴外
    人陳德貴，被上訴人不得將之提示之情，惟查支票在性質上為流通證券，在支票
    上簽名者，即須依票上所載文義負責，凡在支票上簽名或蓋章而形式上合於發票
    之規定者，即應負票據法上發票人之責任，且經本院訊問證人邱美華到庭證稱：
    「系爭支票是上訴人之妹妹吳惠珠交給我，我再交給被上訴人」（見八十九年五
    月三十一日準備程序筆錄）、「票是我拿給被上訴人，不過被上訴人的妹妹尚未
    還錢，我也沒有還錢給被上訴人」（見八十九年十月三日言詞辯論筆錄）等語，
    上開證言為被上訴人所不爭執，上訴人雖否認證人證詞之真正，然未能舉反證以
    實其說，自難謂被上訴人取得系爭支票係出於惡意，或係以無對價及不相當之對
    價而取得。準此，系爭支票既為上訴人所簽發，自應負發票人之責任。
四、綜上所述，本件被上訴人主張為可採，上訴人所辯為不可取，被上訴人依票據關
    係，請求上訴人給付票款，即為有理由，應予准許。而命清償票據上債務之判決
    ，根據民事訴訟法第三百八十九條第一項第四款規定，應依職權宣告假執行，原
    審判命上訴人如數給付，並依職權宣告假執行，於法並無違誤，上訴意旨指謫原
    判決不當，求予廢棄改判，為無理由，應予駁回。
五、本件論證已臻明確，兩造其餘之攻擊、防禦方法於判決結果已無影響，爰不一一
    論述。
據上論結，本件上訴為無理由，依民事訴訟法第四百三十六條之一第三項、第四百四
十九條第一項、第七十八條，判決如主文。
中      華      民      國    八十九    年      十      月     十七     日
                            臺灣桃園地方法院民事第一庭
~B審判長法官  陳添喜
~B法      官  潘進柳
~B法      官  邱育佩
右為正本係照原本作成
中      華      民      國    八十九    年      十      月     二十三   日
~B法院書記官  羅英梅


司法院資訊處製作；財團法人民間司法改革基金會備份。
